【裁判字號】    97,上更(二),384
【裁判日期】    980227
【裁判案由】    妨害國幣懲治條例等
【裁判全文】
臺灣高等法院刑事判決             97年度上更(二)字第384號
上  訴  人
即  被  告  甲○○
選任辯護人  林憲同律師
上列上訴人因妨害國幣懲治條例等案件，不服臺灣板橋地方法院
92年度訴字第76號，中華民國92年9月29日第一審判決（起訴案
號：臺灣板橋地方法院檢察署91年度偵字第14847號），提起上
訴，經判決後，由最高法院第二次發回更審，本院判決如下：
    主  文
原判決關於甲○○部分撤銷。
甲○○連續意圖供行使之用，而偽造幣券，處有期徒刑伍年貳月
。扣案之新臺幣壹仟元偽鈔成品壹張、新臺幣伍佰元偽鈔成品陸
拾柒張、新臺幣壹仟元偽鈔半成品陸拾陸張（惟屬貳拾貳大張，
每大張內含紙新臺幣壹仟元偽鈔，未經分割）；驗鈔機壹部；
筆、美工刀各多支、膠帶多捲之偽鈔製造工具壹批（臺北市政府
警察局萬華分局證物袋編號12）；伍佰元、貳佰元、花紋等木頭
印章共計貳拾個（臺北市政府警察局萬華分局證物袋編號8）
；電腦磁碟機貳部；偽鈔空白原紙壹批（臺北市政府警察局萬華
分局證物袋編號13）；防偽線貳批（臺北市政府警察局萬華分局
證物袋編號14與14之1）；塗漆原料貳批（臺北市政府警察局萬
華分局證物袋編號15、16）；與電腦壹部（無硬碟、無外殼），
均沒收。
    事  實
一、甲○○基於意圖供行使之用，而偽造幣券之概括犯意，連續
    於民國（下同）91年間某日起至8月9日下午9時30分許，在
    臺灣地區某不詳地點及臺北縣板橋市○○街138巷1弄308號4
    樓，利用電腦、空白原紙、防偽線、塗漆原料、五百元等木
    頭章、驗鈔機一台及製造工具一批等物，而偽造面額新臺幣
    五百元及一千元之紙幣成品多紙，並有尚未完全偽造之半成
    品，其中偽造新臺幣一千元紙幣成品一張，半成品計66張『
    惟屬22大張，每大張內含3紙一千元紙幣，未經分割』，偽
    造新臺幣五百元紙幣成品計67張。偽造之方式為就一千元之
    偽鈔部分，係以彩色噴墨方式仿印，以螢光筆繪製仿紙張螢
    光纖維絲，水印以灰色墨在紙張背面仿造，安全線以彩色噴
    墨在紙張背面仿製，另以黏貼箔膜（含面額數字）仿鈔券正
    面五段裸露部分，左下角面額數字以亮光物質仿折光變色油
    墨；就五百元之偽鈔部分，均以彩色噴墨方式仿印，無隱藏
    字及凹版印文凸起效果，以螢光筆繪製仿紙張螢光纖維絲，
    水印以灰色墨在紙張背面仿造，安全線號碼AN0000000UD者
    ，以紙條黏貼在紙張背面仿製，其餘以彩色噴墨在紙張背面
    仿製，另以黏貼箔膜（含面額數字）仿鈔券正面五段裸露部
    分，左下角面額數字以亮光物質仿折光變色油墨之方式偽造
    。甲○○以上開方式，偽造幣券即新臺幣一千元紙幣成品一
    張、新臺幣五百元紙幣成品計67張而既遂，另有偽造新臺幣
    一千元紙幣半成品計66張而未遂。江麗金與甲○○係男女朋
    友關係，兩人同居於臺北縣板橋市○○街138巷1弄308號4樓
    ，江麗金明知甲○○有偽造新臺幣，在其與甲○○同居之房
    間內桌上見有千元偽鈔1張及五百元偽鈔5張，竟基於意圖供
    行使之用而收集偽造之通用貨幣之犯意，將上開偽鈔收集而
    放置於自己之皮包內（江麗金意圖供行使之用而收集偽造之
    通用紙幣罪，經本院前審判刑年確定）。嗣於91年8月9日
    下午9時30分許，為警根據線報持原審法院所開立之搜索票
    在臺北縣板橋市○○街138巷1弄308號4樓租屋處內當場查獲
    ，並在甲○○之房間內扣得新臺幣一千元偽鈔半成品計66
    張（即尚未偽造完成，惟屬22大張，每大張內含3紙偽造之
    新臺幣一千元紙幣，未經分割）、五百元木頭章1個；在上
    址之廚房扣得五百元偽鈔成品62張與驗鈔機1部；在江麗金
    之皮包內扣得新臺幣一千元偽鈔成品1張、新臺幣五百元偽
    鈔成品5張。復在甲○○所駕駛之E7-679號（起訴書誤繕為
    ET-679號）營業用小客車後行李箱內扣得均屬甲○○所有供
    偽造紙鈔所用之下列物品：(1)筆、美工刀各多支；膠帶多捲
    之偽鈔製造工具1批（臺北市政府警察局萬華分局證物袋編
    號12）；(2)五百元、二百元、花紋等木頭印章共計23個（含
    前開五百元木頭章1個，因警方將該章與在前開計程車後行
    李箱所找到之印章放在一起，見臺北市政府警察局萬華分局
    證物袋編號8）；(3)電腦磁碟機2部；(4)偽鈔空白原紙1批（
    臺北市政府警察局萬華分局證物袋編號13）；(5)防偽線2批
    （臺北市政府警察局萬華分局證物袋編號14與14之1）；(6)
    塗漆原料2批（臺北市政府警察局萬華分局證物袋編號15、
    16）；(7)電腦1部（無硬碟、無外殼）等物。
二、案經臺北市政府警察局萬華分局報告臺灣板橋地方法院檢察
    署檢察官偵查起訴。
    理  由
壹、程序部分：
    按「被告以外之人於審判外之陳述，雖不符前四條之規定，
    而經當事人於審判程序同意作為證據，法院審酌該言詞陳述
    或書面陳述作成時之情況，認為適當者，亦得為證據。當事
    人、代理人或辯護人於法院調查證據時，知有第159條第1項
    不得為證據之情形，而未於言詞辯論終結前聲明異議者，視
    為有前項之同意。」，刑事訴訟法第159條之5定有明文。本
    案被告及辯護人於本院前審準備程序及審理時對於檢察官所
    提各項證據方法之證據能力，均表示不爭執其證據能力等語
    ，本院審酌上開各該證據均非非法取得之證據，並無證據力
    明顯過低之情形，復經本院於審判期日就上開證據進行調查
    、辯論，依法自均有證據能力。
貳、實體部分：
一、訊據上訴人即被告甲○○固坦承警方於91年8月9日下午9時
    30分許，在其位於臺北縣板橋市○○街138巷1弄308號4樓租
    屋處之房間內扣得新臺幣一千元偽鈔半成品計66張（惟屬22
    大張，每大張內含3紙新臺幣一千元紙幣，未經分割）、五
    百元木頭章1個；在其上址租屋處內之廚房扣得五百元偽鈔
    成品62張與驗鈔機一部。警方且在其所駕駛之E7-679號營業
    用小客車後行李箱扣得下列物品：(1)筆、美工刀各多支；膠
    帶多捲工具1批（臺北市政府警察局萬華分局證物袋編號12
    ）；(2)五百元、二百元、花紋等木頭印章共計23個（臺北市
    政府警察局萬華分局證物袋編號8）；(3)電腦磁碟機2部；(4)
    空白原紙1批（臺北市政府警察局萬華分局證物袋編號13）
    ；(5)防偽線2批（臺北市政府警察局萬華分局證物袋編號14
    與14之1）；(6)塗漆原料2批（臺北市政府警察局萬華分局證
    物袋編號15、16）；(7)電腦1部（無硬碟、無外殼）等物，
    同案被告江麗金亦於原審偵審及本院前審坦承警方於上揭時
    地，在伊皮包內扣得新臺幣一千元偽鈔成品1張、新臺幣五
    百元偽鈔成品5張等情，但被告甲○○矢口否認有何涉犯偽
    造幣券之犯行，辯稱：伊職業是開計程車，車號是E7-679號
    ，在該計程車上後行李箱扣到之所有物品是綽號『阿忠』即
    李忠和，當天伊載李忠和，他提前下車未拿走，至於房子係
    李忠和租的，裏面的東西也是李忠和的，伊不懂電腦，不會
    偽造鈔券，江麗金皮包內之偽鈔當初是放在桌上，江麗金看
    到警察就把錢放入皮包內，伊亦不知那些是偽鈔云云。
二、惟查：
  1.警方根據線報持原審法院開立之搜索票，於91年8月9日下午
    9時30分許，在臺北縣板橋市○○街138巷1弄308號4樓被告
    甲○○租屋處之房間內扣得新臺幣一千元偽鈔半成品66張（
    惟屬22大張，每大張內含3紙新臺幣一千元紙幣，未經分割
    ）、五百元木頭章1個；在被告甲○○之上址之廚房扣得五
    百元偽鈔成品62張與驗鈔機1部。警方且在被告甲○○所駕
    駛之E7-679號營業用小客車後行李箱扣得下列物品：(1)筆、
    美工刀各多支；膠帶多捲之偽鈔製造工具1批（臺北市政府
    警察局萬華分局證物袋編號12）；(2)五百元、二百元、花紋
    等木頭印章共計23個（臺北市政府警察局萬華分局證物袋編
    號8）；(3)電腦磁碟機2部；(4)偽鈔空白原紙1批（臺北市政
    府警察局萬華分局證物袋編號13）；(5)防偽線2批（臺北市
    政府警察局萬華分局證物袋編號14與14之1）；(6)塗漆原料2
    批（臺北市政府警察局萬華分局證物袋編號15、16）；(7)電
    腦1部（無硬碟、無外殼）等物等情，業據證人即當天查獲
    該等物品之警員陳嘉賓、陳旭昇與高一峰於原審結證明確（
    見原審卷第163頁至第165頁）。
  2.按李忠和固曾坐過被告甲○○所駕駛之E7-679號計程車，惟
    李忠和從來沒有將行李或東西放在被告甲○○之前開計程車
    之後行李箱內，且李忠和最多只帶一個手提帶或塑膠袋，裡
    面有放衣服，而該等物品均係放在李忠和座位旁邊，根本沒
    有放在後行李箱內，且前開在被告甲○○上址租屋處與計程
    車內所查獲之物品，均非李忠和所有，與彼無關等情，業據
    證人李忠和於原審證述甚詳（見原審卷第158頁至第162頁）
    。再車號E7-679號計程車係被告甲○○所駕駛等情，業據被
    告甲○○供述屬實，李忠和既未放有任何東西在被告甲○○
    所駕駛之前開計程車後座行李箱內，而該計程車平日係被告
    甲○○所駕駛營業，車內之物要屬被告甲○○所有，是警方
    所查扣之上揭物品，應係被告甲○○所有，堪以認定。被告
    甲○○前開辯詞，實不足採。
  3.又被告雖另辯稱臺北縣板橋市○○街138巷1弄308號4樓房屋
    ，係李忠和所承租云云。惟該房子確係被告甲○○與同案被
    告江麗金於被警方查獲之前十幾天，向房東張河川所承租，
    張河川在交屋之前，曾將該處清潔整理後，始交付予甲○○
    、江麗金居住、使用，當時該處並無任何東西，更不可能有
    新臺幣一千元偽鈔半成品計66張、五百元木頭章1個、五百
    元偽鈔成品62張與驗鈔機1部等物，業據證人張河川在警詢
    、原審具結證述明確（見偵卷第19頁、原審卷第162頁至第
    163頁），而證人邱美娟於警詢時亦證稱：房子是江麗金、
    甲○○二人所租的等語（見偵卷第26頁反面），核與被告甲
    ○○於警訊時坦承係以每月六千元向張河川租得等語（見偵
    卷第15頁反面）相符，足認上開台北縣板橋市○○街138巷1
    弄308號4樓之房屋係被告甲○○向張河川所承租無訛。而在
    被告甲○○向房東張河川承租上開房屋時，張河川所交付之
    房屋並未有任何與製造偽鈔有關之物品，亦可認定。
  4.上開臺北縣板橋市○○街138巷1弄308號4樓之處，既係被告
    甲○○向張河川所承租，而其等所承租其中二間房間，均係
    由被告甲○○居住、使用，廚房亦均由彼使用等情，業據證
    人張河川結證在卷。而據證人張河川於警詢及偵查中證稱：
    伊將上開二間房間出租予被告甲○○時，僅有衣櫥及彈簧床
    ，其他都是空的等語（見偵卷第104、105、109頁），可見
    被告甲○○租屋時，該房間內，除衣櫥及彈簧床外，並無其
    他物品，而該房間及廚房又均係被告甲○○在居住、使用，
    是除衣櫥及彈簧床外，應全屬被告甲○○所持有之物，被告
    甲○○自無法諉稱不知。再參以經警在被告甲○○所使用之
    廚房內烘碗機下查獲五百元偽鈔成品62張及廚房內驗鈔機1
    部、在一房間內查扣到刻有500之木頭章一個，而在另一房
    間內之天花板上，查扣到千元偽鈔半成品22大張，衡諸查扣
    上開物品之地點，不論在廚房內烘碗機下或係在房間內之天
    花板內，應係熟知該環境、且時常使用該地點之人為了避免
    被他人查覺，才會將之置放他人所不會探究之處所，而被告
    甲○○既係在該處居住、使用該房間及廚房之人，實無可能
    就查扣到之偽鈔及刻有500之木頭章，毫無所知。又經警在
    被告甲○○所使用之E7-679號營業用小客車上，亦查扣到偽
    鈔製造工具一批、偽鈔空白原紙、偽鈔防偽線、偽鈔製造塗
    料、偽鈔製造漆料各1批等物如前，而為警所查扣到之製造
    偽鈔之相關工具、材料及偽鈔之成品、半成品，分別係在被
    告甲○○之住所及被告甲○○自己所使用、駕駛之上開車輛
    內查獲，若被告甲○○所辯，上開車內查扣到之物品係李忠
    和所有屬實，則何以在被告甲○○之上址住處，亦查扣有同
    屬製造偽鈔之工具「刻有500之木頭章」1枚及千元、五百元
    偽鈔之成品及半成品？益徵被告甲○○所辯查扣之物非其所
    有云云，要非屬實，而不足採信。
  5.扣案之新臺幣一千元偽鈔成品一張及新臺幣五百元偽鈔成品
    67張，均係以彩色噴墨方式仿印，無隱藏字及凹版印文凸起
    效果，紙質與真鈔不同，以螢光筆繪製仿紙張螢光纖維絲，
    水印以灰色墨在紙張背面仿造，安全線號碼AN0000000UD者
    ，以紙條黏貼在紙張背面仿製，其餘以彩色噴墨在紙張背面
    仿製，另以黏貼箔膜（含面額數字）仿鈔券正面五段裸露部
    分，無折光變色效果；左下角面額數字以亮光物質仿折光變
    色油墨，無折光變色反應等情，亦有偵查卷附中央銀行發行
    局91年8月13日台央發字第0910046198號函（偵卷第102頁）
    與原審卷附92年2月18日台央發字第0920013478號函（原審
    卷第48、49頁）可稽（按又該局為建立偽鈔資料庫需要，已
    抽存五百元偽鈔1張），是上揭扣案之紙鈔成品係屬偽鈔，
    而尚未製作完成之半成品已具備偽鈔之形式，如經分割即成
    可供使用之鈔券，其屬偽鈔，應堪認定。
  6.此外，復有警方在被告甲○○位於臺北縣板橋市○○街138
    巷1弄308號4樓租屋處被告甲○○之房間內扣得新臺幣一千
    元偽鈔半成品計66張（惟屬22大張，每大張內含3紙新臺幣
    一千元紙幣，未經分割）、五百元木頭章1個；在被告甲○
    ○之上址租屋處內之廚房扣得五百元偽鈔成品62張與驗鈔機
    1部。在被告甲○○所駕駛之E7-679號營業用小客車後行李
    箱扣得被告甲○○所有供偽造紙鈔所用之左列物品：(1)筆、
    美工刀各多支；膠帶多捲之偽鈔製造工具一批（臺北市政府
    警察局萬華分局證物袋編號12）；(2)五百元、二百元、花紋
    等木頭印章共計23個（臺北市政府警察局萬華分局證物袋編
    號8）；(3)電腦磁碟機2部；(4)偽鈔空白原紙1批（臺北市政
    府警察局萬華分局證物袋編號13）；(5)防偽線2批（臺北市
    政府警察局萬華分局證物袋編號14與14之1）；(6)塗漆原料
    2批（臺北市政府警察局萬華分局證物袋編號15、16）；(7)
    電腦1部（無硬碟、無外殼）；(8)在同案被告江麗金皮包內
    查獲五百元偽鈔5張、一千元偽鈔1張等物，足資佐證。而另
    案馬炳信（臺灣板橋地方法院92年度訴字第1489號）、李忠
    和（臺灣板橋地方法院檢察署88年度偵字第23829號）扣案
    之物業經本院調取，與本件扣案之物，經勘驗比對，均屬不
    同，有本院勘驗筆錄及扣押物品清單附卷可佐，足証並非馬
    炳信、李忠和所遺留在被告租屋處或其計程車內之物，復有
    馬炳信案件已判決確定，現在執行中，李忠和已起訴現並經
    判罪在案（本院91年度上訴字第68 8號判決，附於本院95年
    度上更(一)字第808號卷第111頁至第119頁），均認非與被告
    共同犯罪，且李忠和係88年10月間犯案，與本件相隔甚久，
    皆有上開案件判決書、起訴書在卷可按（見原審卷第246、3
    38頁，本院更(一)審卷內)，亦可認查扣之物與馬炳信、李忠
    和均無關係。至被告於本院前審請求傳訊證人李忠和欲證明
    扣案之物屬於李忠和所有一節，惟李忠和已逃匿業經通緝在
    案，有本院被告通緝紀錄表附於本院更(一)審卷內，自無從傳
    喚，況本件扣案之物核與李忠和無關已如上述，亦無再傳喚
    之必要，併此敘明。
  7.綜上所述，本案在被告甲○○住處及其駕駛之計程車內查獲
    成品及半成品，並查獲有偽造鈔券之工具、材料等物，在在
    足以確信扣案之偽鈔係被告甲○○所偽造，可以認定。被告
    甲○○雖辯稱其不會使用電腦云云，惟既有上揭各等證物扣
    案可證被告之犯行，自不容其空言否認不會使用電腦而無上
    揭犯行，所辯要係空言卸責之詞，不足採信。本件被告甲○
    ○意圖供行使之用，而偽造幣券之事證明確，犯行可以認定
    ，應予依法論科。
三、被告行為後，刑法業於94年2月2日修正公布，95年7月1日起
    施行。按行為後法律有變更者，適用行為時之法律，但行為
    後之法律有利於行為人者，適用最有利於行為人之法律，刑
    法第2條第1項定有明文。茲本條係規範行為後法律變更所生
    新舊法律比較適用之準據法，本身尚無新舊法比較之問題，
    於新法施行後，應一律適用新法第2條第1項之規定，為「從
    舊從輕」之比較（最高法院95年5月23日95年度第8次刑事庭
    會議決議參照）。查被告行為後，原刑法第56條連續犯之規
    定，業經刪除，此刪除雖非犯罪構成要件之變更，但顯已影
    響行為人刑罰之法律效果，自屬法律有變更，依修正前刑法
    連續犯之規定應以一罪論，若依新刑法規定，則應將各該多
    次犯行數罪併罰，比較新舊法結果，以修正前刑法較有利於
    被告，自以適用修正前刑法第56條之規定。
四、查中央銀行於50年7月1日在臺復業，並委託臺灣銀行發行新
    臺幣，自是時起，新臺幣已具有國幣之功能，如有偽造行為
    ，應依妨害國幣懲治條例治罪，此有大法官會議釋字第99號
    解釋及最高法院56年度台上字第2171號判例可資參照。核被
    告甲○○所為，係犯妨害國幣懲治條例第3條第1項之偽造幣
    券既遂罪，及同條例第3條第3項、第1項之偽造幣券未遂罪
    。偽造幣券既遂、未遂之犯行，時間緊接，所犯構成要件相
    同，顯係出於概括之犯意反覆為之，為連續犯，應依修正前
    刑法第56條之規定，論以較重之偽造幣券既遂罪，法定刑有
    期徒刑及罰金部分並加重其刑。又被告所為法定刑為無期徒
    刑部分，依法不得加重。被告行為後，妨害國幣懲治條例第
    3 條第2項業於96年1月10日修正公布施行，將原規定犯偽造
    、變造幣券罪，因而擾亂金融，情節重大者，由法定刑死刑
    ，修正為死刑或無期徒刑，此次修正有利被告，自應適用修
    正後之新法。惟被告係單獨犯案，手法粗糙，並非大規模偽
    造幣券，顯不足以擾亂金融，尚難認情節重大，附此敘明。
五、原審以被告甲○○罪證明確，予以論罪科刑，固非無見，惟
    查：(一)被告甲○○未參與馬炳信偽造幣券、偽造有價證券，
    原審誤認被告甲○○與馬炳信共同犯之，尚有未合（詳後述
    ）。(二)被告所犯最重法定刑為無期徒刑部分，依法不得加重
    ，原判決未予敘明，亦有不當。(三)本件依法應逕適用妨害國
    幣懲治條例之規定處罰，有如上述，原判決認與刑法第201
    條第1項之偽造有價證券罪為想像競合關係，應從一重處斷
    ，法律見解，亦有未洽。上訴人即被告甲○○提起上訴，否
    認犯罪而指摘原判決不當，經查其否認參與馬炳信部分之犯
    行，核有理由，惟否認本件起訴犯行，核無理由，惟原判決
    此部分既有可議，自應由本院將原判決此部分予以撤銷改判
    。爰審酌被告甲○○偽造幣券，擾亂社會金融秩序，惟其所
    犯情節尚非重大，而被告正值壯年，不思向上，竟以非法手
    段思謀暴利，且其犯後飾詞卸責，態度不佳等一切情狀，本
    院並參酌馬炳信涉犯偽造幣券案，其情節較被告為重（馬炳
    信涉案部分，偽造千元偽鈔成品150張，半成品123張，五百
    元偽鈔成品76張，半成品897張，偽造二百元偽鈔半成品42
    張，該判決附於本院上更(一)卷第79頁至第81頁），馬炳信犯
    罪情節重大，亦僅量處有期徒刑5年2月，本院審酌上情，爰
    量處被告有期徒刑5年2月，以資懲儆。被告行為雖在中華民
    國96年罪犯減刑條例施行前，惟其所為不合於減刑之規定，
    不得減刑，附此敘明。
六、扣案之被告甲○○所有新臺幣一千元偽鈔成品1張、新臺幣
    五百元偽鈔成品共計67張、新臺幣一千元偽鈔半成品計66張
    （惟屬22大張，每大張內含3紙新臺幣一千元紙幣偽鈔，已
    具鈔券形式，未經分割，如分割即成為鈔券成品偽鈔）等物
    ，不問屬於犯人與否，均應依妨害國幣懲治條例第6條宣告
    沒收；再扣案驗鈔機一部；筆、美工刀各多支；膠帶多捲之
    偽鈔製造工具一批（臺北市政府警察局萬華分局證物袋編號
    12）；五百元、二百元、花紋等木頭印章共計23個（警方將
    該章與在計程車後行李箱所找到之印章放在一起，見臺北市
    政府警察局萬華分局證物袋編號8）；電腦磁碟機2部；偽鈔
    空白原紙1批（臺北市政府警察局萬華分局證物袋編號13）
    ；防偽線2批（臺北市政府警察局萬華分局證物袋編號14與
    14之1）塗漆原料2批（臺北市政府警察局萬華分局證物袋編
    號15、16）；與電腦1部（無硬碟、無外殼）等物，應係被
    告甲○○所有供偽造幣券所用之物，該等物品，應依刑法第
    38條第1項第2款、第3項之規定宣告沒收。
七、移送併辦部分：
  (一)移送併辦意旨略以（臺灣板橋地方法院檢察署以97年度偵續
    字第308號移送本院併辦）：被告甲○○與馬炳信（已經原
    審法院判決確定）共同意圖供行使之用，自民國91年9月間
    起，在臺北縣板橋市○○路○段443巷56號2樓住處，組電腦
    、彩色印表機、掃描器等設備，並利用製造偽鈔軟體光碟片
    及磁片，在上址以彩色噴墨方式仿印，復以螢光筆繪製紙張
    螢光纖維絲等手法，接續偽造一千元、五百元及二百元紙鈔
    及美金十元紙鈔。王慧文（已經起訴）與馬炳信係同居男女
    朋友關係，知悉馬炳信有偽造新臺幣後，竟意圖供行使之用
    而收集、交付偽造之通用貨幣之概括犯意，自91年9月間起
    ，收受馬炳信、甲○○交付偽造之新臺幣一千元及五百元紙
    鈔，由王慧文先後二次以一千元真假鈔一比四之比例，五百
    元真假鈔一比三之比例，在臺北市木柵區價賣予真實姓名年
    籍不詳綽號「布丁」之女子，嗣王慧文於91年9月17日，持
    偽造新臺幣一千元紙鈔100張、五百元紙鈔195張欲前往臺北
    市木柵區欲賣予姓名年籍不詳綽號「小劉」之成年男子時，
    在臺北縣板橋市○○路○段442巷56號前為警查獲，因認被告
    甲○○與馬炳信共同犯有妨害國幣懲治條例第3條第1項之偽
    造幣券罪嫌及刑法第201條第1項偽造有價證券罪嫌云云。
  (二)按犯罪事實應依證據認定之，無證據不得認定其犯罪事實；
    又不能證明被告犯罪者，應諭知無罪之判決；刑事訴訟法第
    154條第2項、第301條第1項分別定有明文。又犯罪事實之認
    定，應憑真實之證據，倘證據是否真實尚欠明確，自難以擬
    制推測之方法，為其判斷之基礎；而認定犯罪事實之證據係
    指足以認定被告確有犯罪行為之積極證據而言，該項證據自
    須適合於被告犯罪事實之認定，始得採為斷罪資料，最高法
    院53年台上字第656號、29年上字第3105號判例可資參照。
  (三)移送意旨認被告甲○○涉犯妨害國幣懲治條例第3條第1項之
    偽造幣券罪嫌及刑法第201條第1項偽造有價證券罪嫌，無非
    以共犯馬炳信、王慧文之供述，以及扣案之偽造新臺幣一千
    元紙鈔成品150張、半成品150張、偽造新臺幣五百元紙鈔34
    4張、半成品897張、偽造新臺幣二百元紙鈔半成品42張、偽
    造美金十元紙鈔3張、供偽造貨幣使用之電腦鍵盤2臺、光碟
    機7臺、掃描器2臺、印表機4臺、傳真機1臺、電腦主機3臺
    、滑鼠1個、偽鈔防偽線109張、製造偽鈔軟體光碟片18張、
    製造偽鈔軟體磁片2張等物，中央銀行發行局92年1月6日臺
    央發字第0920006808號函、法務部調查局92年2月14日調科
    貳字第09200008760號鑑定通知書，為主要論據。
  (四)訊據被告甲○○固坦承臺北市憲兵隊於91年9月17日下午5時
    30分許，至臺北縣板橋市○○路○段443巷56號2樓馬炳信住
    處，伊正在該處，惟矢口否認有何涉偽造幣券及偽造有價證
    券之犯行，辯稱：伊當時係去該處吸食安非他命等語。
  (五)證人即共犯馬炳信雖於原審審理時陳稱：防偽線係甲○○買
    來的，在上址一個星期間甲○○來教伊如何製造偽鈔的，幾
    乎每天來教云云（見原審卷第286頁至第287頁），惟為被告
    甲○○所否認，辯稱：上址住處所有物品都是馬炳信的，不
    是伊的，伊未提供任何電腦與技術給馬炳信來製作偽鈔，伊
    沒有與馬炳信製作偽鈔等語。且馬炳信涉嫌違反妨害國幣懲
    治條例案件，業經原審法院論以連續意圖供行使之用，而偽
    造幣券罪，判處有期徒刑5年2月並已確定在案，有原審法院
    92年度訴字第1489號判決附卷可佐（見原審卷第338頁至第
    341頁），依該判決理由欄一所載：「至被告於本院審理時
    另辯稱：伊係與甲○○、王慧文共同偽造云云，經查，證人
    甲○○迭於警訊及偵查中否認有偽造偽鈔之情事（見偵卷第
    81頁背面），而證人即同案被告王慧文除於警訊、偵查供承
    其拿製造完成之偽鈔外出兌換真鈔外，亦否認其有參與偽造
    之行為，且依被告於警訊時自承其係利用電腦在家自行製作
    偽鈔等語（見偵卷第10頁背面），於檢察官聲請羈押之本院
    訊問時亦供稱：（法官問：王慧文是否參與印製偽鈔？）沒
    有等語（見本院91年聲羈字第551號卷第4頁），嗣於本院調
    查時復供稱：伊在偵訊中說是甲○○做的是為了交保等語（
    見本院92年7月9日訊問筆錄），足見被告（馬炳信）上開指
    稱與甲○○、王慧文共同偽造偽鈔云云，尚非足取；雖證人
    王慧文於偵查中曾證稱：伊有看到他（即甲○○）用電腦列
    印一千元的偽鈔，都是甲○○拿給伊叫伊拿去賣的云云（見
    偵卷第76頁背面及第118頁背面），然觀諸證人王慧文對於
    其身上所查獲之偽造新臺幣壹仟元紙鈔100張、伍百元紙鈔
    195張，其於警訊時係證稱：不是馬炳信給伊的，是伊在住
    處整理衣櫃找到的云云（見偵卷第8頁背面），於偵查初訊
    時又證稱：（問：警方在你身上查到的千元偽鈔及五百元偽
    鈔何來？）是馬炳信交給伊的云云，是以證人王慧文就偽鈔
    何來乙節，前後證詞反覆不一，顯有事後編串之虞，自難遽
    為採信。」等語（見原審卷第339頁正面、反面），且馬炳
    信原審確定判決，亦認定係馬炳信單獨犯罪，顯見被告甲○
    ○並未參與馬炳信偽造幣券及偽造有價證券之犯行，堪予認
    定。是證人馬炳信上開不利被告甲○○之證詞，不足採信。
    此外，亦查無其他積極證據足徵被告甲○○確實有公訴人移
    送併辦意旨所指之犯行，此部分自難論被告甲○○以偽造幣
    券、偽造有價證券罪，惟此部分公訴人並未起訴，與上開論
    罪部分並無裁判上一罪之關係，本院無從審判，應退回檢察
    官另行處理。
據上論斷，應依刑事訴訟法第369條第1項前段、第364條、第299
條第1項前段，妨害國幣懲治條例第3條第1項、第6條，刑法第2
條第1項、第11條前段、第38條第1項第2款、第3項，修正前刑法
第56條，修正前罰金罰鍰提高標準條例第1條前段，判決如主文
。
本案經檢察官楊秀琴到庭執行職務。
中    華    民    國    98    年     2    月    27    日
                  刑事第十二庭  審判長法  官   蔡永昌
                                      法  官   蔡新毅
                                      法  官   陳榮和
以上正本證明與原本無異。
如不服本判決，應於收受送達後10日內向本院提出上訴書狀，其
未敘述上訴之理由者並得於提起上訴後10日內向本院補提理由書
（均須按他造當事人之人數附繕本）「切勿逕送上級法院」。
                                      書記官   林吟玲
中    華    民    國    98    年     2    月    27    日
附錄：本案論罪科刑法條全文
妨害國幣懲治條例第3條第1項：
意圖供行使之用，而偽造、變造幣券者，處無期徒刑或五年以上
有期徒刑，得併科五千元以下罰金。


司法院資訊處製作；財團法人民間司法改革基金會備份。
